【裁判字號】    98,訴,1554
【裁判日期】    990921
【裁判案由】    偽造有價證券
【裁判全文】
臺灣高雄地方法院刑事判決              98年度訴字第1554號
公  訴  人  臺灣高雄地方法院檢察署檢察官
被      告  甲○○
選任辯護人  李慶榮律師
            孫守濂律師
            許泓琮律師
上列被告因偽造有價證券等案件，經檢察官提起公訴（98年度偵
字第4084號、第7594號、第10210 號），本院判決如下：
    主  文
甲○○意圖供行使之用，而偽造有價證券，處有期徒刑貳年。緩
刑伍年，緩刑期間付保護管束，並應自本判決確定之日起二年內
，向國庫支付新臺幣貳拾萬元。如附表所示偽造之支票拾肆張均
沒收。
    事  實
一、甲○○因賭博等原因積欠債務待償，為供向他人借款支應時
    充擔保之用，竟於民國97年7 月14日（即附表編號4 至編號
    14票據所屬支票簿領取日）前後各一至二週內，先後兩次接
    續在其與家人同住之高雄縣鳥松鄉○○村○○路157 之2 號
    住處內，竊取其父乙○○向中華郵政股份有限公司高雄郵局
    （下稱高雄郵局）設立之帳號00000000號帳戶空白支票18張
    （親屬間竊盜部分均未據告訴，起訴書記載為同一日內所為
    ），並基於意圖供行使之用而偽造有價證券之犯意，於97年
    7 月14日至同月28日間某日，即上開全部竊取支票之行為完
    成同日，更接續填製其中如附表所示票號支票14張，並均盜
    用乙○○登錄該帳戶之印鑑章戳蓋在發票人欄以完成發票行
    為而偽造之，旋持以分別交付如附表所示丙○○等人作為向
    渠等借款之擔保而行使之。嗣乙○○發現上開空白支票遺失
    ，向高雄郵局辦理掛失止付，甲○○因無法如期清償借款，
    所交付支票復出現退票而經持票人向偵查機關提出詐欺罪告
    訴後，自知難逃法網，於有偵查權限之公務員尚不知其涉有
    上開偽造有價證券犯行前，具狀向臺灣高雄地方法院檢察署
    檢察官自首而接受裁判。
二、案經甲○○自首、高雄市政府警察局鼓山分局、屏東縣政府
    警察局東港分局報告臺灣高雄地方法院檢察署檢察官偵查起
    訴。
    理  由
壹、證據能力部分：按被告以外之人於審判外之陳述，雖不符刑
    事訴訟法第159 條之1 至之4 之規定，然經當事人於審判程
    序同意作為證據，法院審酌該言詞陳述或書面陳述作成時之
    情況，認為適當者，亦得為證據，刑事訴訟法第159 條之5
    第1 項定有明文。本判決後開引用具有傳聞證據性質之證據
    資料，已經檢察官、被告及其辯護人於審理期日同意為證據
    使用，是其縱無刑事訴訟法第159 條之1 至第159 條之4 或
    其他傳聞法則例外之情形，亦經本院審酌該證據作成之情況
    ，既無違法取得情事，復無證明力明顯過低等情形，以得供
    做法院判斷事實之依據為適當，認為均有證據能力，得為證
    據。
貳、實體部分：
一、訊據被告甲○○於本院審理時對其前揭犯罪事實均自白不諱
    ，並經證人乙○○、陳慈雯、丁俊介、鄭文鳳、莊智文、丙○○、蔡明忠、張耀文於偵查中經檢察官訊問時證述綦詳，
    復有屏東縣政府警察局97年10月30日屏警刑二字第09700530
    10號函、如附表各支票正、反面影本、臺灣票據交換所高雄
    市分所退票理由單、票據掛失付通知書、遺失票據申報書、
    掛失止付票據提示人資料查報表、臺灣票據交換所高雄市分
    所97年10月21日台票高字第1823號函、借據影本、中華郵政
    股份有限公司高雄郵局97年11月14日高營字第0972001712號
    函查詢帳戶支票特殊處理記錄、臺灣票據交換所高雄市分所
    退票理由單、郵政劃撥儲金帳戶對帳單明細、臺灣高雄地方
    法院檢察署電話紀錄單、中華郵政股份有限公司高雄郵局98
    年3 月31日高營字第0982000137號函、屏東縣政府警察局97
    年10月30日屏警刑二字第0970053009號函、新興郵局第0000
    0000號乙○○帳戶96年1 月1 日至97年12月31日領用支票申
    請書及紀錄、查詢未回籠支票簿狀況、中華郵政股份有限公
    司儲匯處98年11月4 日處儲字第0981006685號函、中華郵政
    股份有限公司高雄郵局98年11月27日高營字第0982000243號
    函、乙○○郵政劃撥儲金帳戶立帳資料變更申請書、中華郵
    政股份有限公司高雄郵局98年12月28日高營字第0982000260
    號函、高雄銀行股份有限公司建國分公司99年1 月22日高銀
    建密字第09900003號函、合作金庫商業銀行99年1 月28日合
    金總業字第0990002229號函、中華郵政股份有限公司高雄郵
    局99年4 月12日高營字第0992000050號函、中華郵政股份有
    限公司儲匯處99年4 月29日處儲字第0991000698號函、郵政
    劃撥儲金存款單、高雄銀行鼓山分行99年7 月9 日高銀股密
    字第0990000040號函在卷可稽，被告甲○○自白偽造支票並
    持以交付行使，核與事實相符，犯行堪予認定。本件被告犯
    罪事證已臻明確，應依法論科。
二、按支票為有價證券，最高法院著有84年臺上字第1426號判例
    可資參照。核被告甲○○所為，係犯刑法第201 條第1 項意
    圖供行使之用而偽造有價證券罪。其為偽造有價證券而盜用
    乙○○之印章，該盜用印章之一部行為為偽造有價證券之全
    部所吸收，不另論罪。又其偽造有價證券後復持以行使，該
    行使之輕行為復為偽造之重行為所吸收，不另論罪。被告甲○○於時間、空間密接之情形下，冒用乙○○名義填載並戳
    印於附表所示14張支票，使具備票據之形式要件而偽造之，
    各部動作於主、客觀上均難以細分，各行為間獨立性薄弱，
    且均係出於同一目的，依一般社會健全觀念，難以強行分開
    ，應視為數舉動之接續施行，屬接續犯一罪。又被告甲○○
    於有偵查權限之公務員尚不知其偽造有價證券犯行前，具狀
    向檢察官自首而接受裁判，並依刑法第62條前段減輕其刑。
三、爰審酌被告甲○○之年齡、品行、智識能力、犯罪動機、犯
    罪手段、情狀、對於法益所生侵害之程度，其為62年7 月2
    日出生、受有大專肄業教育程度、無業之人，有警詢年籍等
    資料附卷可參，本件犯罪時年35歲，前無因犯罪經法院判刑
    確定之紀錄，有臺灣高等法院被告前案紀錄表及臺灣高雄地
    方法院檢察署刑案資料查註紀錄表各1 份在卷可按，素行尚
    可，並考量其為謀借款以清償賭債而犯罪之動機，不顧劬勞
    教養厚恩而選擇自己父親為偽造票據犯罪之對象，以在家中
    竊取空白支票、印鑑方式偽造支票並持以擔保自己債務之犯
    罪手段及情狀，偽造及行使偽造他人名義支票之數量、金額
    ，對於人際信賴、社會交易安全所生侵害之程度，及其犯罪
    後態度等一切情狀，量處如主文所示之刑，以資懲儆。
四、被告甲○○前無因犯罪經法院判刑確定之紀錄，已如前述，
    此因一時失慮而罹於刑典，諒歷此偵、審程序及刑之宣告，
    若再予相當期間之保護管束，並命向國庫支付適度金額以資
    警惕，日後應無再犯之虞，則上開宣告之刑以暫不執行為適
    當，爰併諭知緩刑五年，緩刑期間付保護管束，並應於本判
    決確定之日起二年內，向國庫支付新臺幣20萬元，以勵自新
    。
五、如附表所示偽造之支票共計為14張不問為何人所有，應依刑
    法第205 條規定為沒收之諭知。另上開各該支票上以盜用他
    人真印章所蓋印文，並非偽造印章之印文，不在刑法第219
    條所定必須沒收之列（最高法院48年臺上字第113 號判例參
    照），爰不另為沒收之諭知，附此敘明。
據上論斷，應依刑事訴訟法第299 條第1 項前段，刑法第201 條
第1 項、第205 條、第62條前段、第74條第1 項第1 款、第2項
第4 款、第93條第1 項，判決如主文。
本案經檢察官吳明駿到庭執行職務
中    華    民    國    99    年    9     月    21    日
                刑事第十九庭  審判長法  官  陳志銘
                                    法  官  吳芝瑛
                                    法  官  陳松檀
如不服本判決應於收受本判決後送達後10日內向本院提出上訴書
狀，其未敘述上訴理由者，並得於提起上訴後10日內向本院補提
理由書狀（均須按他造當事人之人數附繕本）「切勿逕送上級法
院」
中    華    民    國    99    年    9     月    21    日
                                    書記官  洪季杏
附錄本判決論罪之法條：
中華民國刑法第201條
意圖供行使之用，而偽造、變造公債票、公司股票或其他有價證
券者，處3 年以上10年以下有期徒刑，得併科3 千元以下罰金。
行使偽造、變造之公債票、公司股票或其他有價證券，或意圖供
行使之用，而收集或交付於人者，處1 年以上7 年以下有期徒刑
，得併科3 千元以下罰金。
【附表】
┌──┬────┬────┬───────┬────┬─────────┬──────────┐
│編號│  票號  │ 發票日 │面額（新臺幣）│交付對象│      提示人      │有無兌現及未兌現原因│
├──┼────┼────┼───────┼────┼─────────┼──────────┤
│ 1. │B0000000│97.9.18 │18萬元        │丙○○  │丙○○            │無（掛失止付）      │
├──┼────┼────┼───────┼────┼─────────┼──────────┤
│ 2. │B0000000│97.7.20 │19萬5,000元   │不詳    │潘瑞津            │有（乙○○於97年10月│
│    │        │（起訴書│              │        │（提示帳號：220210│15日掛失止付，惟該支│
│    │        │誤載為同│              │        │682066；電話：0915│票已於97年7 月21日提│
│    │        │月21日）│              │        │275571）          │示獲付款）          │
├──┼────┼────┼───────┼────┼─────────┼──────────┤
│ 3. │B0000000│97.8.17 │7萬           │不詳    │甲○○            │有（乙○○於97年9 月│
│    │        │（起訴書│              │        │（提示帳號：219210│15日掛失止付，惟該支│
│    │        │誤載為同│              │        │348559）          │票已於97年8 月18日提│
│    │        │月18日）│              │        │                  │示獲付款）          │
├──┼────┼────┼───────┼────┼─────────┼──────────┤
│ 4. │B0000000│97.10.15│30萬          │陳慈雯  │鄭文鳳            │無（掛失止付）      │
├──┼────┼────┼───────┼────┼─────────┼──────────┤
│ 5. │B0000000│97.9.28 │4萬           │不詳    │甲○○            │有                  │
│    │        │（起訴書│              │        │                  │                    │
│    │        │誤載為同│              │        │                  │                    │
│    │        │月29日）│              │        │                  │                    │
├──┼────┼────┼───────┼────┼─────────┼──────────┤
│ 6. │B0000000│97.10.10│10萬          │不詳    │簡立智            │無（存款不足）      │
├──┼────┼────┼───────┼────┼─────────┼──────────┤
│ 7. │B0000000│97.10.18│6萬           │蔡明忠  │蔡明忠            │無（掛失止付）      │
├──┼────┼────┼───────┼────┼─────────┼──────────┤
│ 8. │B0000000│97.9.28 │10萬          │不詳    │簡立智            │有                  │
│    │        │（起訴書│              │        │                  │                    │
│    │        │誤載為同│              │        │                  │                    │
│    │        │月29日）│              │        │                  │                    │
├──┼────┼────┼───────┼────┼─────────┼──────────┤
│ 9. │B0000000│97.9.30 │15萬          │不詳    │何承學            │有                  │
│    │        │        │              │        │（提示帳號：573576│                    │
│    │        │        │              │        │0000000；電話：093│                    │
│    │        │        │              │        │0000000）         │                    │
├──┼────┼────┼───────┼────┼─────────┼──────────┤
│ 10. │B0000000│97.9.30 │15萬          │不詳    │何承學            │有                  │
│    │        │        │              │        │（提示帳號：573576│                    │
│    │        │        │              │        │0000000； 電話：09│                    │
│    │        │        │              │        │30000000）        │                    │
├──┼────┼────┼───────┼────┼─────────┼──────────┤
│ 11. │B0000000│97.8.21 │20萬          │丙○○  │丙○○            │無（掛失止付）      │
├──┼────┼────┼───────┼────┼─────────┼──────────┤
│ 12. │B0000000│97.9.18 │6萬           │蔡明忠  │蔡明忠            │無（掛失止付）      │
├──┼────┼────┼───────┼────┼─────────┼──────────┤
│ 13. │B0000000│97.9.10 │7萬2,000      │莊智文  │莊智文            │無（掛失止付）      │
├──┼────┼────┼───────┼────┼─────────┼──────────┤
│ 14. │B0000000│97.9.11 │7萬           │不詳    │潘瑞津            │有                  │
│    │        │        │              │        │（提示帳號：220210│                    │
│    │        │        │              │        │682066）          │                    │
└──┴────┴────┴───────┴────┴─────────┴──────────┘

司法院資訊處製作；財團法人民間司法改革基金會備份。
